臺灣桃園地方法院民事判決　九十一年度重訴字第五號
　　原　　　告　安麗日用品股份有限公司
　　法定代理人　庚○○○
　　被　　　告　丙○○○
　　　　　　　　甲○○
　　　　　　　　己○○
右當事人間請求退還保證金事件，本院判決如左：
    主      文
原告之訴暨假執行之聲請均駁回
訴訟費用由原告負擔。
    事      實
甲、原告方面：
  一、聲明：被告應連帶給付原告新台幣（下同）七百二十萬元，暨自起訴狀繕本送
      達翌日即被告己○○自民國（下同）九十一年二月二十二日起、被告丙○○○
      自同月二十三日起、被告甲○○自同月二十六日起均至清償日止，按週年利率
      百分之五計算之利息；原告願供擔保，請准宣告假執行。
  二、陳述：
　（一）原告在我國依法登記之公司，公司名稱為安麗日用品股份有限公司（下稱安
　　　　麗公司），惟因係美商安麗公司在台投資之分公司，故日常關於營業需要之
　　　　慣用英文名稱為Amway Taiwan Company Limited，一般翻譯為美商安麗日用
　　　　品股份有限公司台灣分公司（下稱美商安麗公司台灣分公司），是系爭保證
　　　　金保管證所謂美商安麗股份有限公司台灣分公司所指者，實際上，原告安麗
　　　　公司，與該公司在台援用之英文名稱直譯，二者實際係同一主體。事實上，
　　　　兩造在訴訟前，對此事實均無爭執，此觀之八十一年十二月間原告加入由乙○○負責之藍鷹高爾夫俱樂部為團體會員，並交予乙○○入會保證金七百二
　　　　十萬元時，乙○○同時交付原告該俱樂部會員證及保證金保管證，其上均載
　　　　明原告之會員號碼為「團體會員第ＥＧ○○六號」，雖當時會員名稱書寫為
　　　　美商安麗公司台灣分公司，但原告現時擁有之該ＥＧ○○六號擊球憑證上所
　　　　留存之印鑑章則為安麗公司，足見兩造對於美商安麗公司台灣分公司即等同
　　　　於安麗公司之情形，並無任何爭議。另原告所擁有之前開團體會員證因係記
　　　　名式，故原告公司國內歷任實際負責人即總經理變更時，即辦理更換會員證
　　　　。
        以現任總經理劉明雄在八十六年間就任為例，原告公司即向藍鷹高爾夫俱樂
        部申請更換會員證之更名，而該更換之公司名稱即安麗公司。再者，原告目
        前所持有，由藍鷹高爾夫俱樂部每用贈送而交付之團體會員擊球憑證之使用
        者公司名稱，亦係安麗公司，此不論係美商安麗公司台灣分公司或安麗公司
        ，其團體會員號碼包括會員證、保證金保管條、總經理個人會員卡及團體會
        員擊球憑證上所載者，均為ＥＧ○○六號，質言之，二公司之會員號碼既為
        同一，則二者實際上係同一主體，從而，足證兩造間自始即認美商安麗公司
        台灣分公司即原告正式登記之安麗公司之事實，於本件訴訟前從未有所爭執
        。原告雖於本件訴訟中主張原告公司名稱不一，然此並非原告公司名稱變更
        ，而係所有外商在台投資公司所共同面臨之問題。蓋外商在台雖依台灣法律
        登記為本國公司名稱，但因實質上為外商在台灣分公司之性質，因此，在交
        易習慣上，每每簡稱為某某外商公司台灣分公司，此由原告平日各職員所使
        用之名片、信封、信紙等，皆以安麗公司及Amway Taiwan Company Limited
        （即美商安麗公司台灣分公司）二者名銜並列即可明知，從而，被告臨訟爭
        執原告公司名稱不符云云，實非事實。
  （二）查原告於八十一年十二月十六日加入乙○○所有之藍鷹高爾夫俱樂部（坐落
        桃園縣龍潭鄉三水村南坑一四鄰一四號）為團體會員，原告入會同時並繳交
        入會保證金七百二十萬元，雙方約定他日原告公司若退會時，乙○○即藍鷹
        高爾夫俱樂部即應無息退還本公司前開保證金。原告公司向乙○○之藍鷹高
        爾夫俱樂部及其代表甲○○表明退出該俱樂部之意思，請其退還右揭保證金
        。惟九十年八月十三日乙○○之代表原同意原告公司退出，但協商時，竟表
        示渠財務困難，如一次退還原告公司全部金額恐有不能，並表示於與會計部
        門討論後，正式回覆原告公司清償方式，然原告公司迄未收悉藍鷹高爾夫俱
        樂部或乙○○之任何回音，雖屢經聯繫，惟不得其門，為此，爰依雙方之約
        定提起本件訴訟。
  （三）藍鷹高爾夫俱樂部未為任何法人登記，純屬乙○○個人所有，是乙○○應法
        應負前述保證金債務之返還責任。按民法第一千一百四十七條、第一千一百
        四十八條前段及第一千一百五十三條第一項分別規定：「繼承，因被繼承死
        亡而開始。」、「繼承人自被繼承人死亡時，除本法另有規定外，承受被繼
        承人財產上一切權利、義務。」、「繼承人對於被繼承人之債務，負連帶責
        任」。茲乙○○歿於八十四年十月三日，被告依法繼承（訴外人丁○○、戊○○拋棄繼承）後，自應負繼承人之連帶清償責任。另被告如對本件原告之
        訴所主張之退會意思表示尚有爭執，則原告同時以起訴狀繕本之送達作為原
        告退會之意思表示。
  （四）被告以行政院體育委員會所核發高爾夫球場開放使用證，辯稱藍鷹高爾夫俱
        樂部並非乙○○所有，而係百齡育樂股份有限公司（下稱百齡公司）所有，
        但此與事實不符。查高爾夫球場開放使用證雖載明經營主體係百齡公司，然
        經營主體即經營權，而不可即與所有或所有權之概念同語，蓋所有權人委託
        他人為經營主體經營之球場者，所在多有，是該使用證並不能證明藍鷹高爾
        夫俱樂部屬百齡公司所有。被告舉教育部八十一年九月四日台（八一）體字
        第四九二八二號函，謂百齡公司申復所屬百齡高爾夫俱樂部更改名稱乙案，
        同意備查，但藍鷹高爾夫俱樂部是否為百齡公司所屬之認定權限，非教育部
        所得為之。況依鈞院八十七年度易字第三一○八號刑事判決所載，藍鷹高爾
        夫球場乃於七十九年六、七月間由原負責人乙○○所興建，非百齡公司所有
        ，且該球場係於七十九年興建完成後啟用，而由乙○○之藍鷹高爾夫俱樂部
        負責經營，並收取原告公司系爭保證金，資此足見，應返還原告上開保證金
        者，應為當時之藍鷹高爾夫俱樂部，而非百齡公司。況百齡公司依前述使用
        證係八十六年方由藍鷹高爾夫俱樂部委以經營，根本不可能在原告八十一年
        加入為會員時，與原告成立任何契約關係。另藍鷹高爾夫球場之用地為桃園
        縣龍潭鄉○○○段四三四之一一、同段三六四之八等數十筆土地，亦均登記
        為乙○○或其繼承人所有，而非百齡公司所有，可徵藍鷹高爾夫球場之所有
        與經營分離，且非百齡公司所有。且查，被告提出之右述高爾夫球場開放使
        用證上，僅載明藍鷹高爾夫球場之經營主體為百齡公司，故百齡公司僅係藍
        鷹高爾夫球場之經營主體，並非藍鷹高爾夫俱樂部或藍鷹高爾夫球場之所有
        權人，而就一般高爾夫球場之經營型態而言，其球場之所有權與經營權分離
        乃業者之常態，準此，可證被告辯稱藍鷹高爾夫球場乃百齡公司所有，洵非
        事實。系爭之債權債務關係應存在於原告與藍鷹高爾夫俱樂部即乙○○之間
        ，被告等乙○○之繼承人，依法自應負連帶責任。
  （五）原告之系爭交易，其對象為乙○○（即藍鷹高爾夫俱樂部）個人，而非百齡
        公司。不惟原告之會員證係書寫藍鷹高爾夫俱樂部會員證，而非百齡公司，
        且該會員證亦係由該俱樂部之負責人乙○○所具名發給，同時原告加入前述
        俱樂部為會員時，其所繳交之系爭保證金保管證，亦由乙○○以藍鷹高爾夫
        俱樂部名義發給，均洵與百齡公司無涉。再者，保管證上亦載稱：「一、右
        保證金係藍鷹高爾夫俱樂部之入會保證金。二、該保證金由本俱樂部保管之
        。」復可徵原告交易之對象乃乙○○（即藍鷹高爾夫俱樂部），而非百齡公
        司。乙○○在為系爭交易時，係謂藍鷹高爾夫俱樂部為其所有，有乙○○出
        具之保證金保管證及藍鷹高爾夫俱樂部會員證可得知，被告主張藍鷹高爾夫
        俱樂部為百齡公司所有，顯與事實不符。退萬步言，縱認乙○○嗣後將渠所
        有藍鷹高爾夫俱樂部委託百齡公司經營，然其亦不得向原告主張系爭保證金
        債務業由百齡公司承擔。蓋民法第三百零一條規定：「第三人與債務人訂立
        契約承擔其債務者，非經債權人承認，對於債權人不生效力。」查乙○○與
        百齡公司僅告知原告，其藍鷹俱樂部委由百齡公司經營（此適可說明為何原
        告之換卡手續費要繳交予百齡公司之故），而從未告知其已將藍鷹高爾夫俱
        樂部之債務由百齡公司承擔，是渠等內部縱有承擔契約存在，依前開民法第
        三百零一條之規定，該債務承擔對於原告應不生效力。況藍鷹高爾夫俱樂部
        縱有委託經營情事，該委託經營合約亦非債務承擔合約！
  （六）事實上，被告丙○○○仍於台北市○○路一○○號六樓之十三之戶籍所在地
        ，繼續承續乙○○之藍鷹高爾夫俱樂部名義，對外營業，並販賣藍鷹高爾夫
        俱樂部會員證，及提供會員打球預約。而經原告查詢中華民國高爾夫協會，
        該協會表示藍鷹高爾夫球場係以藍鷹高爾夫俱樂部商號名義加入為會員，並
        非以百齡公司名義加入會員。基此可見，被告等仍有以藍鷹高爾夫俱樂部名
        義獨立對外為法律行為。考之被告對外營業如係以百齡公司為名，其為何不
        直接對外表白係百齡公司，而另設藍鷹高爾夫俱樂部對外營業！從而，疑係
        欲將會員證收入歸由個人收取，而在會員退會時，即主張該債務應由已負債
        累累之百齡公司負擔！惟站在維護交易安全之立場，乙○○對外營業之名義
        既為商號，則商號之負責人乙○○當應負責，始為正鵠。
  （七）第查，於百齡公司之章程中，並無任何有關高爾夫俱樂部之設置或規定，可
        見藍鷹高爾夫俱樂部之設置與百齡公司無關。易言之，該俱樂部並非該公司
        之內部組織，而係該公司負責人乙○○以渠個人名義所另設之組織，渠營業
        行為與百齡公司並無關聯，且藍鷹高爾夫俱樂部亦非藍鷹高爾夫球場本身。
        乙○○以俱樂部負責人名義對外召募會員，並收受保證金，其法律關係發生
        在俱樂部（即乙○○個人）與會員之間，此與高爾夫球場之所有權誰屬或由
        何人經營球場無涉。又藍鷹高爾夫俱樂部之性質，乃非法人團體之組織，乙○○既以該俱樂部負責人名義對外召募會員，且未曾以百齡公司名義對外召
        募，則各會員與百齡公司間不生任何法律關係。另俱樂部之非法人團體並非
        球場本身，即使百齡公司有經營球場之事實，亦無法因而認定該公司有經營
        俱樂部或俱樂部為該公司所有。被告謂藍鷹高爾夫俱樂部屬百齡公司所有及
        經營，洵與其對外營業之表徵不符，被告既另以藍鷹高爾夫俱樂部名義繼續
        在外為法律行為，為保護交易安全，當不得在發生債務糾紛時，始主張藍鷹
        高爾夫俱樂部屬百齡公司所有，而由負債數億元且公司財產遭法院查封之百
        齡公司負擔，以使信賴交易對象之債權人求償無門。
  三、證據：聲請調查下列事項，並提出書證如后為證。
  （一）聲請調查事項略以：
    1.函請桃園縣政府調取百齡高爾夫球場申請更改名稱案卷。
    2.函請教育部說明八十一年九月四日（八一）體字第四九二八二號函之判斷依據
      。
    3.函查百齡公司營業所所在地及聯絡電話。
    4.函查被告丙○○○是否仍於戶籍所在地，以藍鷹高爾夫俱樂部名義辦理該俱樂
      部會員證及接受擊球預約。
    5.函請國稅局說明百齡公司是否申報販賣高爾夫球證所得。
    6.聲請調閱台灣桃園地方法院檢察署八十九年度偵字第一六九七四號偵查卷。
    7.函請行政院體育委員會及桃園縣政府說明自然人、法人是否均得申請籌設高爾
      夫球場？高爾夫球場經營主體與坐落土地所有權關係？土地所有權人許可籌設
      前之已開發且既存之球場如以俱樂部名義對外販賣會員證，嗣奉准以法人名義
      經營，前後主體間債務承擔如何處置？教育部掌管業務期間，有無具體認定藍
      鷹高爾夫球場之所有權人為何？暨其權利義務關係為何？
  （二）提出書證：
    1.原證一：原告公司變更登記表、保證金保管證、乙○○除戶戶籍謄本、繼承系
      統表、乙○○繼承人戶籍謄本等各乙份。
    2.原證二：藍鷹高爾夫俱樂部會員證乙份。
    3.原證三：藍鷹高爾夫俱樂部團體會員擊球憑證乙份。
    4.原證四：原告總經理劉明雄會員卡正反面影本、八十六年六月換卡統一發票各
      乙份。
    5.原證五：本院八十七年度易字第三一○八號刑事判決乙份。
    6.原證六：桃園縣龍潭鄉○○○段四三四之一一地號、同段三六四之八地號土地
      登記謄本各乙份。
    7.原證七：九十一年四月二十五日經濟日本剪報乙紙。
    8.原證八：教育部八十一年九月四日（八一）體字第四九二八二號函乙份。
    9.原證九：桃園縣政府八十一年九月十五日八一府教體字第一六九○九七號函乙
      份。
    10原證十：藍鷹高爾夫俱樂部團體無記名會員預約作業表乙份。
    11原證十一：中華民國高爾夫協會團體會員通訊錄四紙。
    12原證十二：信函乙封及劉明雄名片乙紙
    13原證十三：本院八十九年度交易字第五一二號刑事判決查詢資料乙份。
    14原證十四：百齡公司公司章程乙份。
    15原證十五：轉讓過戶書乙份。
    16原證十六：會員入會約定書乙份。
乙、被告方面：
  一、聲明：原告之訴暨假執行之聲請均駁回；如受不利益判決，願供擔保請准宣告
      免為假執行。
  二、陳述：
  （一）原告所呈藍鷹高爾夫俱樂部於八十一年十二月十六日出具之會員證，明載會
        員名稱為美商安麗公司台灣分公司，並非本件原告安麗公司。原告雖以其名
        稱嗣後正名為本件原告公司名稱，故主張不論為美商安麗公司台灣分公司或
        安麗公司，均為本件同一主體云云。但查，會員證所載團體會員法人名稱與
        本件原告法人名稱顯然不同。按公司法人名稱具有專屬權，於公司登記前應
        先申請政府主管機關核准，公司法第十八條第四項定有明文。是以，原告迄
        未提出政府核准變更公司名稱之正式文件，而祗空言二公司為同一主體云云
        ，顯屬無稽，故本件原告就系爭保證金並無請求權可據。
  （二）原告起訴主張其於八十一年十二月間加入乙○○所有之藍鷹高爾夫俱樂部為
        團體會員云云，與事實不合。蓋藍鷹高爾夫俱樂部並非乙○○個人所有，且
        係百齡公司所有之球場，故原告對乙○○之法定繼承人即被告提起本件訴訟
        ，顯屬當事人不適格，應予駁回。
  （三）查藍鷹高爾夫球場之名稱係八十一年間由原名百齡高爾夫球場向政府有關單
        位申請變更而來，故藍鷹高爾夫球場確為百齡公司所有，無庸置疑。而乙○○生前創立百齡公司，即坐落桃園縣龍潭鄉三水村南坑一四鄰一四號經營百
        齡高爾夫球俱樂部，嗣後改名為藍鷹高爾夫俱樂部，故桃園縣政府核發之營
        利事業登記證載明營利事業名稱為百齡公司，其營業所在地即現藍鷹高爾夫
        球場所在地，另負責人即為乙○○。另前述事業登記證核發之時間，必在八
        十年間以前，蓋該登記證乃由斯時之桃園縣長徐鴻志所核發，而徐鴻志擔任
        桃園縣長僅一任，期間為七十六年至八十年間，故可證乙○○當時已任百齡
        公司之負責人。再者，於八十一年一月間，桃園縣政府發予百齡高爾夫球場
        之開會通知，亦載明乙○○即為該球場之負責人，從而，可資證明乙○○於
        八十一年間出具藍鷹高爾夫俱樂部之入會保證金證明，確係以百齡公司負責
        人之身分所出具，系爭之權利義務自應由百齡公司為主體，而非乙○○個人
        。
  （四）有關高爾夫球場之設立，並非任何個人得以獨立設立，此自政府於七十年間
        將高爾夫球場列入管理後，所頒訂之高爾夫球場管理規則，雖嗣經多次修訂
        ，然均明文規定高爾夫球場之設立，應辦妥法人登記始准為之，否則撤銷其
        許可，此觀之七十年九月三十日行政院發布之高爾夫球場管理規則，以迄八
        十三年間修訂之同規則第九條第一項第一款均明訂，高爾夫球場申請開放使
        用，須檢附公司執照或法人登記證書影本等文件，始得開放使用。由上揭政
        府相關法令之規定可查悉，高爾夫球場之設立須公司法人始得設立。換言之
        ，藍鷹高爾夫球場或稱俱樂部者，均屬於百齡公司所有，亦由百齡公司所經
        營，並非乙○○個人所有，亦非由渠個人所經營。查原告於九十一年五月十
        三日民事準備狀第四頁三之（三）中所自承百齡公司係藍鷹高爾夫球場之經
        營主體云云，則乙○○渠經營主體之百齡公司所為行為，豈應由乙○○個人
        負責？職是，原告所為主張乃自相矛盾。
  （五）原告復於其九十一年五月二十二日民事準備狀第三點中稱：縱認乙○○將其
        所有之藍鷹高爾夫俱樂部委託百齡公司經營，亦不得主張渠之保證金債務已
        由百齡公司承擔云云，並引民法第三百零一條規定第三人與債務人訂立契約
        承擔其債務者，非經債權人承認，對於債權人不生效力之規定，指稱原告未
        承認百齡公司承擔藍鷹高爾夫俱樂部之債務，故該債務承擔對於原告不生效
        力云云，均屬誤解。查藍鷹高爾夫俱樂部（球場）早在第三人美商安麗公司
        台灣分公司於八十一年十二月十六日加入會員前，即已屬於百齡公司所有及
        經營。準此，本件系爭保證金債務並無所謂移轉承擔之問題，因本項債務之
        發生，依原告主張係發生於八十一年十二月十六日而藍鷹高爾夫俱樂部（球
        場）當時為百齡公司所有及經營，何來承擔之有？
  三、證據：提出下列證據為證。
  （一）被證一：高爾夫球場開放使用證乙份。
  （二）被證二：教育部八十一年九月四日台（八一）體字第四九二八二號函、桃園
        縣政府八十一年九月十五日八一府教體字第一六九○九七號函各乙份。
  （三）被證三：教育部八十四年一月十六日台（八四）字第○○二○一七號函乙份
        。
  （四）被證四：百齡公司營利事業登記證乙份。
  （五）被證五：桃園縣政府八十一年一月三十一日（八九）府勞資字第○一七五七
        二號開會通知單乙份。
    理      由
甲、程序部分：被告爭執原告安麗公司是否有當事人適格乙節，首應敘明者，係兩造
    對於系爭保證金保管證之真正，並不爭執，而自該保管證之會員名稱記載為美商
    安麗公司台灣分公司，與本件原告依法在我國登記之公司名稱，客觀上確屬不一
    ，惟該二公司名稱是否屬同一法人主體，則可資探究！茲查，本件原告提出之該
    公司總經理劉明雄名片及公司信封各乙件，被告就此之形式真正及實質真正均不
    予爭執；而美商安麗公司在交易市場所用之「Amway」表徵，乃吾人所熟知之事
    實，又其台灣分公司英文譯名應為Amway Taiwan Company Limited，如該美商公
    司在我國另獨立登記一公司，自非法所不許。第查，本於上開保證金保管證，藍
    鷹高爾夫俱樂部交予原告之團體會員擊球憑證及換卡手續費統一發票，均以原告
    安麗公司之名義為抬頭，有在卷之擊球憑證及統一發票可資為憑，從而，得徵系
    爭保管證固載以美商安麗公司台灣分公司為團體會員，惟其記載之主體實為原告
    之安麗公司無訛，準此，被告抗辯原告為當事人不適格，尚非可採，合先敘明。
乙、實體部分：
  一、原告起訴主張：其公司於八十一年十二月十六日加入乙○○所有、坐落桃園縣
      龍潭鄉三水村南坑一四鄰一四號之藍鷹高爾夫俱樂部為團體會員，並交付入會
      保證金七百二十萬元予乙○○，雙方約定他日原告公司退會時，渠應無息退還
      該公司右揭保證金，茲原告已於乙○○生前，即向渠表明退會之意思表示，詎
      該俱樂部竟迄今未返還系爭保證金，而被告為乙○○之合法繼承人，依法應負
      連帶清償責任，為此，爰基於原告與乙○○之契約關係及民法之繼承人連帶責
      任之法律關係，訴請被告連帶給付如聲明所示。被告則以：藍鷹高爾夫俱樂部
      乃百齡公司所屬之球場，並非乙○○個人之財產，是以，原告之保證金返還請
      求權應向百齡公司主張，其遽向乙○○繼承之被告起訴請求，並無理由，故應
      駁回之等語資為抗辯。
  二、被告對於渠等為乙○○之繼承人，而美商安麗公司台灣分公司於八十一年十二
      月十六日入會為藍鷹高爾夫球俱樂部之團體會員，並繳交入會保證金七百二十
      萬元予乙○○，且由乙○○交付在卷之保證金保管證乙份予該公司，嗣該公司
      業主張退會等節，尚無異詞；又兩造互就對造所提各類書證之形式真正，亦均
      不爭執。惟美商安麗公司台灣分公司即為原告之安麗公司，已如前述，從而，
      本件爭訟之唯一爭點，厥為原告之請求權應向何人主張，始可認合法？經查：
  （一）我國早期之高爾夫球場，政府並無專責機關負責，而係分別由國防部、經濟
        部或各地方縣（市）政府建管單位依權責負責管理；迄七十年九月三十日起
        ，教育部始依據發布之「高爾夫球場管理規則」規定，會同內政部等機關，
        辦理國內高爾夫球場新申請設立審查業務，並輔導當時既存之高爾夫球場補
        辦設立許可；另於行政院體育委員會於八十六年七月十六日成立後，原由教
        育部主管之全民體育、競技體育、國際體育交流及高爾夫球場管理等業務，
        移由該委員會主管。而藍鷹高爾夫球場原名百齡高爾夫球場，係於七十年九
        月三十日高爾夫球場管理規則發布施行前既存之球場，嗣依高爾夫球場管理
        規則第五條規定，向桃園縣政府申請補辦球場設立許可，案經桃園縣政府於
        七十八年一月十八日以七七府教體字第二○一三六七號函，報請前台灣省政
        府教育廳審查。台灣省政府並於八十年六月十一日以八十府教六字第一六一
        四八五號函層轉教育部辦理，而前述審查期間，百齡公司於八十三年十一月
        十日以百齡字第八三一一○六號函向桃園縣政府申請變更球場名稱為藍鷹高
        爾夫球場，案嗣經教育部於八十四年一月十六日以台（八四）體字第○○二
        ○一七號函許可其補正籌設，復於八十六年七月七日以台（八六）體（三）
        字第八六○六五七七二號函同意球場開放使用，球場經營主體為百齡公司，
        負責人為乙○○。次依現行高爾夫球場管理規則第四條規定，自然人或法人
        得申請籌設高爾夫球場，至於高爾夫球場經營主體與球場土地所有權人之關
        係，依該管理規則第七條之規定，經營主體於申請籌設高爾夫球場時，應填
        具籌設申請書，並連同土地權利證明文件（包括土地登記謄本、租賃契約、
        使用權同意書或同意合併開發證明書）等資料及其他必要附件，報請當地直
        轄市或縣（市）主管機關審查。另藍鷹高爾夫球場於桃園縣政府以七十八年
        一月十八日函報前台灣省政府教育廳至教育部同意球場開放使用期間，均以
        百齡公司（負責人乙○○）名義為之。茲有行政院體育委員會九十一年九月
        二十四日體委設字第○九一○○一六九五九號函暨所附高爾夫球場管理規則
        三份及台灣省政府教育廳七十八年一月十八日七七府教體字第二○一三六七
        號函、高爾夫球場設立申請表、台灣省政府八十年六月十一日八十府教六字
        第一六一四八五號函、百齡公司八十三年十一月十日百齡字第八三一一○六
        號函、教育部八十四年一月十六日台（八四）體字第○○二○一七號函、教
        育部八十六年七月七日台（八六）體（三）字第八六○六五七七二號函各乙
        份等附卷足考。
  （二）繼查，百齡公司自登記設立伊始迄今，其公司章程均明訂該公司得經營高爾
        夫球業務，且乙○○任該公司法定代理人後，自七十七年十一月五日起該公
        司之營業所所在地即登記位於桃園縣龍潭鄉三水村南坑一四鄰一四號，有附
        卷之經濟部九十一年八月二十一日經商字第○九一○二一七四○○○號函暨
        所附百齡公司章程乙份、經濟部中部辦公室九十一年七月十日經（九一）中
        辦三管字第○九一三○八九八一七○號函暨百齡公司歷次公司變更登記事項
        卡可據。又前述之百齡高爾夫球場其更名前即坐落桃園縣龍潭鄉三水村南坑
        一四鄰一四號，有上開在卷之高爾夫球場設立申請書得佐，其坐落地點與本
        件爭執之藍鷹高爾夫俱樂部所在相同。而百齡高爾夫球場為百齡公司所屬，
        時與坐落台北市○○○路百齡橋畔之百齡球場同名，有造成誤認之虞，故百
        齡公司乃於八十三年十一月十日以百齡字第八三一一○六函桃園縣政府申請
        改名，該函主旨欄載稱：為百齡公司「所屬」百齡高爾夫球場更名為藍鷹高
        爾夫球場事由等語，即足見藍鷹高爾夫球場之所有權歸屬確為百齡公司無誤
        ，此復稽之教育部上揭八十四年一月十六日台（八四）體字第○○二○一七
        號核准補正函、八十六年七月七日台（八六）體（三）字第八六○六五七七
        二號核准百齡公司藍鷹高爾夫球場開放使用函益明。況按，依現行之高爾夫
        球場管理規則第四條固規定，自然人或法人均得申請籌設高爾夫球場，然前
        開規則於七十年九月三十日行政院初發布施行時，該規則第三條第二項前段
        係規定，公益法人或營利法人得申請闢建高爾夫球場，而系爭高爾夫球場乃
        該規則初訂前既存之球場，誠如行政院體育委員會之前揭說明所示，是可徵
        該球場實非乙○○個人所有。又該球場自申請設立起，其經營主體即登載為
        百齡公司，業有存卷之高爾夫球場設立申請表可參，原告迄未有足證證明該
        球場之經營主體已改隸，質言之，關於藍鷹高爾夫球場之所有權及經營權尚
        無分離之情事。至於藍鷹高爾夫球場坐落之土地所有權歸屬何人？該所有權
        人與百齡公司之法律關係為何？實與百齡公司與公司客戶間之法律關係乃二
        事，互無干係。此外，藍鷹高爾夫球場以何名義加入中華民國高爾夫協會團
        體會員，及本院八十七年度易字第三一○八號刑事判決及台灣桃園地方法院
        檢察署八十七年偵字第一四三一二號起訴書對該高爾夫球場之負責人如何認
        定，並不拘束本院對本件訴訟關於藍鷹高爾夫球場所有權歸屬之判斷，自屬
        當然。
  （三）復查，原告本於其與藍鷹高爾夫俱樂部之會員關係，尚曾辦理換卡，而關於
        此換卡手續費收受事宜，百齡公司且以營業人地位蓋用統一發票專用章，於
        八十六年六月二十五日簽發編號ＨＺ00000000號統一發票乙紙交予
        原告收受，有原告提出附卷之該統一發票足憑，則斯時顯然原告亦不否認該
        換卡手續費之權利義務關係係存於原告與百齡公司間；進言之，是時原告業
        知悉系爭之藍鷹高爾夫俱樂部即百齡公司，且應認原告於加入該俱樂部會員
        之初，已認知交易對象為百齡公司。乙○○雖以藍鷹高爾夫俱樂部之名義發
        給原告系爭之保證金保管證，但藍鷹高爾夫俱樂部充其量祗可謂百齡公司對
        外之表徵而已，尚難謂該俱樂部為百齡公司以外，且屬乙○○個人所有之商
        號或乙○○個人應自行負責對外權利義務關係之一非法人組織，此觀以附卷
        之百齡公司八十一年八月六月申復書所述「‧‧‧本公司係一公司法人組織
        ，對外行文一律以公司『百齡育樂股份有限公司』名稱行文，法律上也以前
        開公司名稱，具有法定效力，而『藍鷹俱樂部』只是本公司經過中央標準局
        登記註冊之代表型號‧‧‧」等語，尤屬彰明。而就乙○○或被告是否將會
        員入會保證金或會費據為己有，除財政部台灣省北區國稅局大溪稽徵所覆稱
        百齡公司八十一年度營利事業所得稅結算申報書已依規定辦理銷燬，查詢電
        腦畫面其資料亦不存在，有該所九十一年八月二十九日北區國稅大溪審字第
        ○九一○○○一八二三號函附卷堪佐外，其實屬乙○○或被告行為有無違法
        爾爾，與本件權利義務之法律關係無涉。
  三、綜上所陳，被告固為乙○○之法定繼承人，然系爭債權債務關係係原告與百齡
      公司間之交易事務，與乙○○個人無關，從而，原告遽向被告訴請給付如聲明
      所示，於法當屬無據，洵難准許，故應予駁回。末查，原告之訴既經駁回，則
      其假執行之聲請自失所附，是應併駁回之。
  四、本件事證業臻明確，兩造之其餘攻擊防禦方法，核與本件心證之形成不生影響
      ，即無一一贅予斟酌之必要，附此敘明。
  五、據上論結，原告之訴為無理由，依民事訴訟法第七十八條，判決如主文。
中　　　華　　　民　　　國　　九十一　　年　　 十一　　 月　　二十五　　日
                                        臺灣桃園地方法院民事第二庭
~B法　　　官　朱敏賢
右為正本係照原本作成
如對本判決上訴，須於判決送達後廿日內向本院提出上訴狀
中　　　華　　　民　　　國　　九十一　　年　　 十一　　 月　　二十五　　日
~B書　記　官　謝文心
